臺灣高等法院民事判決　　　　　　　　　　　　　　　九十三年度上字第一五三號
　　上　訴　人　甲○○
　　　　　　　　乙○○
　　兼　右二人
　　法定代理人　丙○○
　　上　訴　人　戊○○
　　共　　　同
　　訴訟代理人　王振志律師
　　複　代理人　鄭淑婉律師
　　被　上訴人　丁○○
　　訴訟代理人　何兆龍律師
　　被　上訴人　福和客運股份有限公司
　　法定代理人　吳東瀛
　　訴訟代理人　潘泓銘
右當事人間請求侵權行為損害賠償事件，上訴人對於中華民國九十二年十二月三十一
日臺灣臺北地方法院九十二年度訴字第三四四九號第一審判決提起上訴，經本院於九
十三年五月二十五日言詞辯論終結，判決如下：
    主      文
上訴駁回。
第二審訴訟費用由上訴人負擔。
    事      實
甲、上訴人方面：
壹、聲明：
一、原判決廢棄。
二、被上訴人應連帶給付上訴人丙○○新台幣（下同）一百零六萬五千二百元、上訴
    人戊○○一百五十萬元、上訴人甲○○二十萬元、上訴人乙○○四十萬元，及均
    自起訴狀繕本送達之翌日起至清償日止，按年息百分之五計算之利息。
三、願供擔保，請准宣告假執行。
貳、陳述：除與原判決記載相同部分，予以引用外，並補稱略以：
一、本件上訴人之訴訟代理人於刑事訴訟偵查時，曾聽聞證人王中平證稱渠目睹本件
    車禍發生經過，渠大喊公車已輾壓死者王威然，被上訴人丁○○始慢慢將公車停
    下等語，惟偵查筆錄漏未記載；又證人王欽樺曾證稱：「沒有聽到任何剎車聲」
    ，「車子有異常震動，好像壓過東西」；被上訴人丁○○於刑事訴訟警訊時亦陳
    稱：「（當時車速）很慢，因我馬上就要靠站」等語，則被上訴人丁○○顯有迴
    避結果發生之可能性，卻未迴避，其有重大疏失甚明。
二、依卷內車禍現場照片所示，並無原判決所稱該處有劃設「公車停車區」之事實，
    原判決有不依證據之違誤。
乙、被上訴人方面：
壹、聲明：
    均求為判決：如主文所示；被上訴人丁○○並聲明如受不利判決，願預供擔保，
    請准宣告免為假執行。
貳、陳述：除與原判決記載相同部分，予以引用外，並補稱略以：
一、被上訴人丁○○部分：
    依證人王欽樺、王中平所為之證詞，可證當時係死者王威然騎乘機車欲從公車右
    側加速前進超越公車而自行摔倒，被上訴人丁○○駕車並無過失。
二、被上訴人福和客運股份有限公司（下稱福和客運公司）部分：
    被上訴人丁○○駕車並無過失，則被上訴人福和客運公司亦不必負責。
丙、本院依職權調閱台灣台北地方法院檢察署九十一年度調偵字第二五○號（含九十
    一年度偵字第一一○八號、九十一年度相字第九號）被上訴人丁○○過失致死案
    件卷宗。
    理      由
一、本件上訴人起訴主張：被上訴人丁○○係被上訴人福和客運公司所僱用之公車司
    機，於民國（下同）九十一年一月四日上午八時三十分許，駕駛被上訴人福和客
    運公司所有二Ｕ－二五０號公車，沿台北市○○○路往台北縣新店方向行駛在該
    路段中間車道上，途經台北市○○○路○段一四二巷與三福街交岔路口附近時，
    被上訴人丁○○為期公車能駛入位於右前方約六十公尺之三福街口公車站牌旁，
    乃呈右斜向之方向疾駛，而與直駛在最外車道之死者王威然（即上訴人丙○○之
    子、上訴人戊○○之繼子、上訴人甲○○、乙○○之長兄）所騎乘ＱＤＤ－七四
    七號機車爭道，且被上訴人丁○○於未靠站前即將車門打開，造成公車右前側角
    落輕觸王威然左手肘，致王威然所騎乘機車因受該公車之逼迫而於機車車頭甫通
    過該公車右前車頭之際，重心失衡滑倒而遭被上訴人丁○○所駕駛公車右前輪輾
    壓而過致死，被上訴人丁○○因過失不法侵害王威然致死，應負侵權行為損害賠
    償責任，而被上訴人福和客運公司既係被上訴人丁○○之僱用人，亦應連帶負損
    害賠償責任。上訴人丙○○為王威然支出殯葬費十六萬五千二百元；又王威然對
    上訴人均負有法定扶養義務，因此，上訴人丙○○請求一百三十萬元，上訴人王
    秀鳳請求一百五十萬元，上訴人甲○○請求二十萬元，乙○○請求四十萬元；另
    上訴人丙○○突遭喪子之痛，精神上感受莫大痛苦，因請求非財產上之損害賠償
    一百萬元，惟應扣除已領取車輛強制責任險保險金一百四十萬元等情，爰依侵權
    行為之法則，求為命被上訴人連帶給付上訴人王東進一百零六萬五千二百元、上
    訴人戊○○一百五十萬元、上訴人甲○○二十萬元、上訴人乙○○四十萬元，及
    均自起訴狀繕本送達之翌日起，至清償日止，按年息百分之五計付利息之判決。
    被上訴人丁○○則以：伊所駕駛公車與死者王威然騎乘之機車並未發生碰撞，伊
    亦未於公車靠站前即將車門打開，無壓迫王威然，亦未與其爭道，本件車禍全係
    因王威然騎乘機車欲從公車右側與接近公車站牌之公車停靠區處間加速前進，於
    超越公車時不慎滑倒致遭輾斃，被上訴人丁○○駕車並無過失；又縱認被上訴人
    丁○○應負過失責任，上訴人丙○○所得請求之殯葬費用應為六萬五千二百元，
    另上訴人主張王威然對彼等均應負法定扶養義務，應無理由，又上訴人丙○○所
    請求非財產損害之慰撫金過高，且王威然就事故之發生亦與有重大過失，應有過
    失相抵法則之適用等語；而被上訴人福和客運公司則以：被上訴人丁○○並無過
    失不法侵權行為，被上訴人福和客運公司亦不必負責等語，資為抗辯。
二、經查上訴人主張之前開事實，固據其提出道路交通事故調查報告表之事故現場圖
    、殯葬費支出收據、
    一至三四頁，訴字卷四二、四四頁），惟查：
（一）證人王欽樺於本院到場證稱：「當時我騎機車，死者也騎機車，位置在我的左
      邊，因為當時天涼，但死者穿短袖，所以我注意到他。我們同時在路口等紅燈
      通過，變燈後我們就一起騎，他從我旁邊超過去，他的速度比我快，因為左邊
      有公車，他的前面有一台摩托車，˙˙˙所以死者從機車及公車的中間穿過去
      ，死者就摔倒了。他一倒下去，就倒在公車車頭的前面，公車右前輪就輾過去
      」、「當時公車的速度應該跟我摩托車差不多，當時剛轉綠燈，車子剛起步，
      車速不會快」、「我沒有感覺到受公車壓迫，因為看到死者機車倒地後，我還
      能向右邊靠車」（見本院卷七一、七二頁）；且於刑事訴訟警訊時亦證稱：「
      我˙˙˙沿羅斯福路六段北往南方向行駛，行經羅斯福路六段一四二巷口遇到
      紅燈停下，當綠燈起步前進後，我看到王威然騎乘輕機車ＱＤＤ—七四七衝過
      我前面，過了羅斯福路六段一四二巷口後，我看見王威然想往左側超車隨即自
      摔（沒有與任何車碰撞），隨後即遭丁○○駕駛之營業大客車自後壓過（王氏
      從左邊摔下摩托車），雙方車輛沒有碰撞」、「該輕機車駕駛倒地後，隨即遭
      同向之營業大客車右前輪壓過該輕機車駕駛，當時該輕機車與我是同向，同車
      道且由肇事處前起步行進」等語（見九十一年度偵字第一一０八號偵查卷一一
      頁背面及二一頁）。
（二）另證人王中平於原審到場證稱：伊當時站在駕駛右邊準備下車，公車尚未靠站
      ，車門沒有打開，伊在事發前很短暫的時間，看到有一輛機車突然從公車右側
      以很快的速度超車，不知何原因就在右前方向左側倒下在公車前方約一公尺不
      到二公尺處；伊判斷公車自被害人身上壓過，因伊感覺車子有異常震動，好像
      壓過東西；伊看到機車在公車前倒下，嚇到叫了一聲，沒有叫司機停車，但感
      覺司機馬上停車，事發時公車與機車並未發生碰撞等語（見原審卷七二至七五
      頁）；且於刑事訴訟警訊時亦證稱：「我˙˙˙搭乘由丁○○駕駛之福和客運
      ，行經羅斯福路六段一四二巷口（北往南方向）遇紅燈停下；當綠燈行走，過
      羅斯福路六段一四二巷口後，車輛正準備靠右停站時，我看見王威然騎乘輕機
      車ＱＤＤ—七四七從公車右前方超車到公車前方隨即摔倒，丁○○馬上踩剎車
      停下」、「雙方車輛沒有擦撞，˙˙˙因為剛過紅燈又即將到站，所以公車車
      速很慢，應該在時速二十公里以下」、「（車禍發生後）我（下車）看到王威
      然躺在公車右前輪後面，頭朝底盤，腳朝外」（見九十一年度偵字第一一０八
      號偵查卷一三頁背面、一四頁及一九頁）；又於刑事訴訟偵查中亦證稱：「（
      我）有（目擊車禍發生），我剛好要下車，站在門口，看見車禍發生，當時公
      車˙˙˙車速約二十公里，看見機車從公車右前側方超車，隨即看見機車倒下
      ，他車速比公車快，公車當時正要靠三福街口站停，機車與公車車距約一公尺
      ，當時我看到機車從公車右後方超車到公車右前方約一公尺處倒下，人先倒向
      左側後，感覺車輛有壓到東西，當時公車司機有踩緊急煞車，但還是來不及」
      等語（見九十一年度相字第九號相驗卷之九十一年一月四日訊問筆錄）。
（三）再依道路交通事故調查表內事故現場圖所示，肇事後被上訴人丁○○所駕駛之
      營業大客車（即公車）右前角距路緣有四˙一公尺、右後車角距路緣有三˙一
      公尺，而死者王威然所騎乘機車之刮地痕起點約起自營業大客車右後輪右方，
      距右側路緣一．九公尺，長四˙七公尺，該刮地痕終點距右側路緣亦為一．九
      公尺（見九十一年度偵字第一一０八號偵查卷二四頁）。
（四）綜合前述證人所為之證詞及事故現場圖所示之情形，可資證明被上訴人所駕駛
      之營業大客車並無擠壓死者王威然所騎乘之機車前進之情事，兩車亦未發生碰
      撞，本件車禍事故之發生全係因死者王威然騎乘機車於前進中，突在營業大客
      車右側自行摔倒，致營業大客車一時閃避不及，右前輪始輾過王威然，顯難認
      被上訴人丁○○有過失不法致王威然死亡之侵權行為。況本件車輛肇事責任，
      亦曾經函請臺北市車輛行車事故鑑定委員會鑑定及臺北市政府交通局覆議結果
      ，咸認被上訴人丁○○駕駛營業大客車未發現有違規情形，有各該鑑定意見書
      及覆議意見書可憑（見九十一年度調偵字第二五○號卷一一至一六、二八至三
      ○頁，及原審店調字第三三號卷二０至二五頁）。
三、綜上所述，上訴人既不能證明被上訴人丁○○駕駛公車有因過失不法侵害王威然
    致死之侵權行為，自不負損害賠償責任；而被上訴人福和客運公司雖為被上訴人
    丁○○之僱用人亦無由與之連帶負損害賠償責任。從而上訴人依據侵權行為之法
    則，分別請求被上訴人連帶給付上訴人王東進一百零六萬五千二百元、上訴人戊
    ○○一百五十萬元、上訴人甲○○二十萬元、上訴人乙○○四十萬元，及均自起
    訴狀繕本送達之翌日起，至清償日止，按年息百分之五計算之利息，均屬不應准
    許。原審所為上訴人敗訴之判決，並無不合。上訴論旨指摘原判決不當，求予廢
    棄改判，為無理由。
四、至兩造其餘之攻擊或防禦方法，及未經援用之證據，經本院斟酌後，認為均不足
    以影響本判決之結果，自無逐一詳予論駁之必要，併此敘明。
五、據上論結，本件上訴為無理由，依民事訴訟法第四百四十九條第一項、第七十八
    條、第八十五條第一項，判決如主文。
中　　　華　　　民　　　國　　九十三　　年　　　六　　　月　　　八　　　日
                          　　　　  民事第七庭
                                  　　　審判長法  官　林　鄉　誠
　　　                                        法  官　王　聖　惠
　　　                                        法  官　鄭  威  莉
正本係照原本作成。
如不服本判決，應於收受送達後二十日內向本院提出上訴書狀，其未表明上訴理由者
，應於提出上訴後二十日內向本院補提理由書狀（均須按他造當事人之人數附繕本）
上訴時應提出委任律師或具有律師資格之人之委任狀；委任有律師資格者，另應附具
律師資格證書及釋明委任人與受任人有民事訴訟法第四百六十六條之一第一項但書或
第二項（詳附註）所定關係之釋明文書影本。
中　　　華　　　民　　　國　　九十三　　年　　　六　　　月　　　十　　　日
　　　　　　　　　　　　　　　　　　　　　　　書記官  吳  瑞  英
附註：
民事訴訟法第四百六十六條之一（第一項、第二項）：
對於第二審判決上訴，上訴人應委任律師為訴訟代理人。但上訴人或其他法定代理人
具有律師資格者，不在此限。
上訴人之配偶、三親等內之血親、二親等內之姻親，或上訴人為法人、中央或地方機
關時，其所屬專任人員具有律師資格並經法院認為適當者，亦得為第三審訴訟代理人
。
